【裁判字號】    90,訴,1839
【裁判日期】    900727
【裁判案由】    確認債權存在
【裁判全文】
臺灣臺北地方法院民事判決  九十年度訴字第一八三九號
    原      告  甲○○
                乙○○
    共      同
    訴訟代理人  賴玉梅律師
                黃紀錄律師
                林正隆律師
    被      告  行政院衛生署慢性病防治局  設台北縣深坑鄉萬順六七之一號
    法定代理人  林道平       .
    訴訟代理人  戊○○        .
                丙○○        .
右當事人間確認債權存在事件，本院判決如左：
    主    文
確認第三人丁○○對被告之租金債權於新台幣伍佰陸拾壹萬柒仟伍佰元之範圍內存在
。
訴訟費用由被告負擔。
    事    實
甲、原告方面：
一、聲明：如主文所示。
二、陳述：
（一）緣原告等二人係訴外人丁○○之債權人，連同本金與利息，丁○○分別積欠原
      告甲○○及乙○○新台幣（下同）三百零三萬七千五百元及二百五十八萬元。
（二）次查，丁○○為台北縣深坑鄉萬順寮六七之一號建物及其坐落基地（下稱系爭
      不動產）共有人之一，丁○○於八十九年七月間將系爭不動產之持分租予被告
      ，租期自八十九年七月二十四日至九十一年七月二十三日止，租金分三期給付
      ，第一期自八十九年七月二十四日至八十九年十二月三十一日止，金額為一千
      零六十九萬七千零六十一元，第二期自九十年一月一日至九十年十二月三十一
      日止，金額為二千九百一十五萬零一十六元，第三期自九十一年一月一日至九
      十一年七月二十三日止，金額為一千六百三十七萬七千二百九十四元，故丁○○對被告即有租金債權，而原告等二人為保全債權，遂於八十九年十二月二十
      二日向本院聲請對被告丁○○之財產假扣押，並經本院以八十九年度裁全字第
      八七四六裁定准許，原告等二人並於依該裁定向本院提存所辦理提存後，向本
      院聲請執行扣押丁○○對被告之租金債權，而本院亦於九十年一月三日向被告
      發扣押命令，被告於當日即收受該扣押命令。
（三）詎被告於收受該扣押命令後，於九十年一月十六日以丁○○已將租金債權讓與
      第一商業銀行萬隆分行（下稱第一銀行）為由，向本院提出異議，惟觀諸被告
      所提之資料，該租約之租期為二年，租金分期給付，丁○○僅讓與第一及第二
      期之租金，第三期之租金並未讓與第一銀行，則丁○○對被告尚有第三期之租
      金債權存在，依法該第三期租金債權應為扣押命令效力所及，故丁○○對被告
      之第三期租金債權所為之任何處分，對原告即不生效力，原告等二人為確認該
      第三期租金債權已完成扣押，遂再向本院聲請對被告扣押該第三期租金債權，
      詎被告於九十年三月十二日再次以丁○○於九十年一月四日將該第三期租金債
      權讓與第一銀行，第一銀行並已於九十年元月八日通知被告為由提出異議。
（四）按扣押命令於到達第三人時發生效力，強制執行法第一百十八條第二項定有明
      文，原告等二人於第一次向本院聲請對被告所扣押者，係指丁○○對被告所有
      之租金債權，被告既已於九十年一月三日收受該扣押命令，且當時丁○○對被
      告尚有第三期租金債權，則該第三期租金債權已為扣押命令效力所及，嗣後丁○○於九十年一月四日與第一銀行所為之債權讓與契約，該契約對原告自不生
      任何效力，故丁○○對被告之第三期租金債權尚屬存在，為此原告爰依民事訴
      訟法第二百四十七條第一項規定，提起確認之訴。
三、證據：提出本票、執行通影本各二紙、裁定、提存書、扣押命令影本各一紙為證
乙、被告方面：
一、聲明：原告之訴駁回。
二、陳述：對於原告主張原告對於訴外人丁○○有系爭債權存在，且丁○○並未將該
    第三期租金債權讓與第一銀行等事實，被告不爭執。惟原告所聲請之執行命令並
    未明確敘明扣押租金之期別，且被告亦已詳實將丁○○將第一期及第二期租金債
    權讓與情事，依限陳報本院。何況，在被告於九十一年初給付丁○○第三期租金
    前，原告之債權是否持續存在亦未可知。衡諸本案緣起，被告實為善意第三人，
    且於處理本案過程中已善盡應盡之責，因此本案訴訟費用不應由被告負擔。
    理    由
一、原告起訴主張訴外人丁○○分別積欠原告甲○○及乙○○三百零三萬七千五百元
    及二百五十八萬元，丁○○將為台北縣深坑鄉萬順寮六七之一號建物及其坐落基
    地租予被告，租期自八十九年七月二十四日至九十一年七月二十三日止，租金分
    三期給付，第一期自八十九年七月二十四日至八十九年十二月三十一日止，金額
    為一千零六十九萬七千零六十一元，第二期自九十年一月一日至九十年十二月三
    十一日止，金額為二千九百一十五萬零一十六元，第三期自九十一年一月一日至
    九十一年七月二十三日止，金額為一千六百三十七萬七千二百九十四元，故丁○○對被告即有租金債權，而原告為保全債權，乃於向本院聲請執行扣押丁○○對
    被告之租金債權，被告於九十年一月三日收受該扣押命令，被告嗣以丁○○已將
    租金債權讓與第一銀行為由，向本院提出異議等情，業據原告提出本票、執行通
    各二紙、裁定、提存書、扣押命令各一紙為證，且為被告所不爭執，自堪信為真
    實。
二、按扣押命令於送達第三人時發生效力，強制執行法第一百十八條第二項定有明文
    。本件扣押命令既在九十年一月三日送達被告，而於該時點原告對於訴外人丁○○有上開債權，而丁○○讓與該第三期租金債權與第一銀行之通知亦尚未送達被
    告等情，已如前述，是系爭債權自為本件扣押命令效力所及。又被告雖於本件訴
    訟不爭執系爭債權之存在，惟其二度向本院民事執行處就系爭債權為異議，有被
    告函二件可證，是原告依強制執行法第一百二十條第一項提起本件訴訟，自有即
    受確認判決之法律上利益。
三、從而，本件原告起訴主張確認第三人丁○○對被告之租金債權於五百六十一萬七
    千五百元之範圍內存在，為有理由，應予准許。又本件被告並未對於原告關於訴
    訟標的之主張逕行認諾，並能證明其無庸起訴，亦無勝訴人之行為，非為伸張或
    防衛權利所必要者或敗訴人之行為，按當時之訴訟程度，為伸張或防衛權利所必
    要而生之費用應由勝訴人負擔訴訟費用之情事，本件訴訟費用依民事訴訟法第七
    十八條之規定，自應由敗訴之被告負擔，附此敘明。
四、結論：原告之訴為有理由，依民事訴訟法第七十八條，判決如主文。
中      華      民      國    九十      年      七      月    二十七    日
                                 民事第五庭法      官  王碧芳
右為正本係照原本作成
如對本判決上訴，須於判決送達後廿日內向本院提出上訴狀
中      華      民      國    九十      年      七      月     二十     日
~B法院書記官  莊滿美


司法院資訊處製作；財團法人民間司法改革基金會備份。
